臺灣臺北地方法院刑事判決　　　　　　　100年度易字第437號
公　訴　人　臺灣臺北地方法院檢察署檢察官
被　　　告　張守正
上列被告因毒品危害防制條例案件，經檢察官提起公訴（99年度
偵字第14337 號），本院判決如下：
    主  文
張守正持有第三級毒品純質淨重二十公克以上，處有期徒刑伍月
，如易科罰金，以新臺幣壹仟元折算壹日。
扣案第三級毒品愷他命（驗餘淨重玖陸點肆伍公克）、裝盛
前開毒品用之外包裝袋壹個，均沒收。
    事  實
一、張守正明知愷他命（Ketamine，又稱K 他命）係毒品危害防
    制條例所明定之第三級毒品，不得非法持有達一定純質淨重
    ，其於民國99年6 月6 日凌晨2 時許，在臺北市大安區○○
    ○路某夜店內，以新臺幣20,000元之代價，向姓名、年籍不
    詳綽號「小偉」之成年男子購入第三級毒品愷他命（以外包
    裝袋裝盛，純質淨重78.5472 公克，驗餘淨重96.4533 公克
    ），達一定數量20公克以上，旋即非法持有之，並將之放置
    在其所有車牌號碼：2673─SG號自小客車內。嗣於99年6 月
    9 日凌晨1 時55分許，張守正駕駛前開車輛行經臺北市大安
    區○○○路與市○○道路口時，經警員攔查時，發覺張守正
    神色有異，事覺可疑，於其同意搜索下，而經警員當場查獲
    ，並扣得該第三級毒品愷他命（以外包裝袋裝盛，純質淨重
    78.547 2公克，驗餘淨重96.4533 公克），及其所有且供持
    有上開毒品所用之外包裝袋1 個。
二、案經臺北市政府警察局大安分局報告臺灣臺北地方法院檢察
    署檢察官偵查後起訴。
    理  由
一、上開犯罪事實，業經被告張守正於警詢、偵查及本院審理中
    均坦承不諱（見99年度偵字第14337 號偵查卷第7 頁至第10
    頁、第37頁至第38頁、本院100 年3 月14日審判筆錄第2 頁
    ），且被告本次為警查獲扣案之白粉，經送交通部民用航空
    局航空醫務中心鑑驗結果，該白粉確實均為含有第三級毒品
    愷他命成分（純質淨重78.5472 公克，驗餘淨重96.4533 公
    克），此有該局99年12月20日航藥鑑字第0997686Q號鑑驗通
    知書1 份在卷可稽（同前偵查卷第68頁），此外，並有卷附
    毒品照片2 張在卷可稽（同前偵查卷第21頁），足認被告前
    開自白與事實相符，足堪採信。本件事證明確，被告前開犯
    行，堪以認定，應依法論科。
二、按愷他命係毒品危害防制條例第2 條第2 項第3 款所規範之
    第三級毒品，故核被告所為係犯毒品危害防制條例第11條第
    5 項之持有第三級毒品純質淨重20公克以上罪。爰審酌被告
    持有毒品之數量，助長毒品流通，影響社會秩序，所為實屬
    非是，惟考量終究及時為警查獲，未造成其他毒害之蔓延，
    暨其素行、生活狀況、犯罪之動機、目的、手段、於本件犯
    罪後尚能坦承犯行，態度良好等一切情狀，量處如主文所示
    之刑，並諭知易科罰金之折算標準。
三、又毒品危害防制條例第18條第1 項前段之規定，應予沒收銷
    燬之毒品，以經查獲之第一、二級毒品為限。再毒品依其成
    癮性、濫用性及對社會危害性，共分為四級，施用或持有第
    三、四級毒品，因其可罰性較低，該條例除就持有第三、四
    級毒品純質淨重20公克以上設有處罰規定外，未另設處罰之
    規定，然鑑於第三、四級毒品均係管制藥品，特於同條例第
    11 條 之1 明定無正當理由，不得擅自持有；第18條第1 項
    後段復規定查獲之第三、四級毒品，無正當理由而擅自持有
    者，均沒入銷燬之，從而，依同條例第18條第1 項後段應沒
    入銷燬之毒品，專指查獲施用或持有之第三、四級毒品，但
    不構成犯罪行為者而言，如持有第三級毒品純質淨重20公克
    以上者，既屬同條例相關法條明文規定處罰之犯罪行為，即
    非該條項應依行政程序沒入銷燬之範圍，而同條例對於犯持
    有第三級毒品純質淨重20公克以上罪所查獲之毒品之沒收，
    並無特別規定，但該行為既已構成犯罪，則該毒品即屬不受
    法律保護之違禁物，自應回歸刑法之適用，依刑法第38條第
    1 項第1 款之規定沒收之（最高法院96年度台上字第884 號
    、99 年 度台上字第338 號等判決意旨參照）。查扣案之白
    粉（驗餘淨重96.4533 公克）含愷他命成分，係被告犯上開
    之罪而查獲之第三級毒品，依上述說明，為違禁物，應依刑
    法第38 條 第1 項第1 款規定予以沒收。又裝盛上開愷他命
    之外包裝袋1 個，為被告所有，業據其供陳在卷，該包裝袋
    有防止毒品裸露、逸出及潮濕之功用，並便於分裝、攜帶毒
    品，係其非法持有第三級毒品所用之物，故依刑法第38條第
    1 項第2款 之規定併予沒收；至扣案行動電話1 支，難認與
    本案有關連性，爰不為沒收之諭知，併此敘明。
據上論斷，應依刑事訴訟法第299 條第1 項前段，毒品危害防制
條例第11條第5項，刑法第11條、第41條第1項前段、第38條第1
項第1款、第2款，判決如主文。
本案經檢察官徐仕瑋到庭執行職務。
中    華    民    國   100    年    3     月    28    日
                          臺灣臺北地方法院刑事第十七庭
                                      法  官  賴淑美
上正本證明與原本無異。
如不服本判決應於收受送達後10日內向本院提出上訴書狀，並應
敘述具體理由；其未敘述上訴理由者，應於上訴期間屆滿後20日
內向本院補提理由書（均須按他造當事人之人數附繕）「切勿逕
送上級法院」。
                                      書記官  許翠燕
中    華    民    國   100    年    3     月    31    日
附錄：本案論罪科刑法條全文
毒品危害防制條例第11條
持有第一級毒品者，處3 年以下有期徒刑、拘役或新臺幣5 萬元
以下罰金。
持有第二級毒品者，處2 年以下有期徒刑、拘役或新臺幣3 萬元
以下罰金。
持有第一級毒品純質淨重十公克以上者，處1 年以上7 年以下有
期徒刑，得併科新臺幣1 百萬元以下罰金。
持有第二級毒品純質淨重二十公克以上者，處6 月以上5 年以下
有期徒刑，得併科新臺幣70萬元以下罰金。
持有第三級毒品純質淨重二十公克以上者，處3 年以下有期徒刑
，得併科新臺幣30萬元以下罰金。
持有第四級毒品純質淨重二十公克以上者，處1 年以下有期徒刑
，得併科新臺幣10萬元以下罰金。
持有專供製造或施用第一級、第二級毒品之器具者，處1 年以下
有期徒刑、拘役或新臺幣1 萬元以下罰金。